【裁判字號】    95,交簡上,178
【裁判日期】    950828
【裁判案由】    業務過失傷害
【裁判全文】
臺灣高雄地方法院刑事判決           95年度交簡上字第178號
上  訴  人  甲○○
即  被  告
上列上訴人因業務過失傷害案件，不服本院95年度交簡字第1288
號中華民國95年6 月19日刑事簡易判決（聲請簡易判決處刑案號
：95年度調偵字第337 號），提起上訴，本院管轄第二審之合議
庭判決如下：
    主  文
上訴駁回。
甲○○緩刑貳年。
    事  實
一、緣甲○○係設於高雄縣燕巢鄉○○路136 號「福泰興實業有
    限公司（以下稱福泰興公司）」之司機，平日以駕駛該公司
    車輛載運物品為業，係以駕駛為附隨業務之人。其於民國94
    年4 月2 日17時30分許，駕駛福泰興公司所有之車牌號碼VI
    —203 號大貨車，自該公司大門口出發、欲轉向沿安北路由
    西往東方向駛往高雄縣仁武鄉，詎甲○○原應注意該路段係
    以雙黃實線分隔對向車道之道路，雙向禁止跨越或迴轉，且
    依當時天候晴朗、縣道柏油道路、乾燥無缺陷、視距良好，
    並無不能注意之情事，猶疏未注意，竟貿然迴轉行駛進入該
    路段，然適有乙○○騎乘車牌號碼K29-411 號重型機車，沿
    安北路由東向西方向行駛至該地點，因見狀閃煞不及而撞擊
    甲○○所駕駛之前開大貨車，乙○○當場人車倒地，因而受
    有右腕骨折、腕骨脫臼、胸部挫傷、肺積血、顏面裂傷7 公
    分、3 公分及右鎖骨骨折等傷害。嗣甲○○於肇事後仍停留
    現場，於有偵查犯罪權限之機關及公務員發覺其犯罪前，即
    主動向據報前往處理之員警自承係其駕車發生前揭車禍，並
    自動接受裁判，進而查悉上情。
二、案經被害人乙○○訴由高雄縣政府警察局岡山分局報請臺灣
    高雄地方法院檢察署檢察官偵查後聲請逕以簡易判決處刑。
    理  由
壹、關於本件證據能力之意見：
    按被告以外之人於審判外之陳述，雖不符前4 條之規定，而
    經當事人於審判程序同意作為證據，法院審酌該言詞陳述或
    書面陳述作成時之情況，認為適當者，亦得為證據；又當事
    人、代理人或辯護人於法院調查證據時，知有第159 條第1
    項不得為證據之情形，而未於言詞辯論終結前聲明異議者，
    視為有前項之同意，刑事訴訟法第159 條之5 定有明文。查
    本件被害人乙○○於案發後，旋由高雄縣政府警察局岡山分
    局交通事故處理小組員警前往義大醫院詢問案發狀況，並據
    以製作訪談記錄表，事後再於94年9 月11日前往高雄縣政府
    警察局岡山分局製作筆錄，復於同年12月14日經檢察官依法
    傳訊而具結證述。此外，卷附道路交通事故調查報告表、道
    路交通事故現場圖、義大醫院診斷證明書、及高雄縣政府警
    察局岡山分局交通事故肇事人自首紀錄表等證據，依法固屬
    各該員警、醫師根據渠等親自見聞之事實或本於專門知識經
    驗所為之審判外陳述，性質上屬於傳聞證據，且無刑事訴訟
    法第159 條之1 至之4 明定之例外情形，依法原不具證據能
    力。然參以此等陳述既經檢察官與上訴人即被告甲○○（以
    下稱被告）均明知其有第159 條第1 項不得為證據之情形，
    猶未於言詞辯論終結前聲明異議，本院復審酌該等陳述作成
    之外部情況並無不當，揆諸前揭法條說明，本院自得逕以前
    開證據方法採為認定事實之依據。
貳、實體部分：
  一、前揭犯罪事實，業經被害人乙○○先後於警詢及偵查中證
      述屬實，並有現場照片24幀，道路交通事故調查報告表、
      談話紀錄表各2 份，道路交通事故現場圖及義大醫院診斷
      證明書各1 件在卷可稽，復據被告於本院審理中坦認上情
      不諱，足認被告之自白核與事實相符，堪予採信。按汽車
      行經設有禁止迴車標誌或劃有分向限制線，禁止超車線、
      禁止變換車道線之路段，不得迴車；且道路標線為雙黃實
      線者，係設於路段中，用以分隔對向車道，並雙向禁止超
      車、跨越或迴轉，道路交通安全規則第106 條第2 款、道
      路交通標誌標線號誌設置規則第149 條第1 項第8 款分別
      定有明文。查本件被告駕駛前開大貨車，原應注意上揭道
      路交通安全規定，且衡之案發時、地天候晴朗、縣道柏油
      道路、乾燥無缺陷、視距良好，並無不能注意之情事，詎
      其應注意、能注意而疏未注意，竟貿然駕車迴轉跨越設有
      雙黃實線之安北路，進而肇致本件交通事故，造成被害人
      乙○○因此受有右腕骨折、腕骨脫臼、胸部挫傷、肺積血
      、顏面裂傷7 公分、3 公分及右鎖骨骨折等傷害，是被告
      之過失行為與被害人乙○○所受傷害結果二者間，具有相
      當因果關係。職是，本件事證明確，被告前揭犯行洵堪認
      定，應依法論科。
  二、本案相關之法律比較適用：
      按行為後法律有變更者，適用行為時之法律。但行為後之
      法律有利於行為人者，適用最有利於行為人之法律，刑法
      第2 條第1 項定有明文。查被告於前開行為後，刑法第33
      條、第41條及第74條業經總統於94年2 月2 日修正公布，
      並依刑法施行法第10條之1 規定自95年7 月1 日施行。另
      於95年6 月14日公布刑法施行法第1 條之1 ，除變更刑法
      分則編所定罰金之貨幣單位為新臺幣外，並分別提高罰金
      數額為3 倍或30倍。職是，本件自應就被告行為前、後相
      關法律有修正者，依前揭規定加以比較適用。茲分別說明
      如下：
    (一)修正前刑法第284 條第2 項業務過失傷害罪原規定法定刑
      為「1 年以下有期徒刑、拘役或1 千元以下罰金」，且依
      修正前刑法第33條第5 款規定罰金數額應為1 元以上；然
      依刑法施行法第1 條之1 規定，修正後該條之法定刑度應
      為「1 年以下有期徒刑、拘役或新臺幣3 萬元以下罰金」
      ，而修正後刑法第33條第5 款提高罰金數額為新臺幣1 千
      元以上，並以百元計算之。是以該罪修正後關於有期徒刑
      、拘役等自由刑雖未加以變更，惟就罰金數額下限則予以
      提高，故修正後之法律效果對行為人而言較屬不利，從而
      本件應依刑法第2 條第1 項前段，適用行為時、即修正前
      刑法第284 條第2 項規定採為論罪科刑之基礎。
    (二)修正前刑法第41條第1 項前段原規定：「犯最重本刑為5
      年以下有期徒刑以下之刑之罪，而受6 個月以下有期徒刑
      或拘役之宣告，因身體、教育、職業、家庭之關係或其他
      正當事由，執行顯有困難者，得以1 元以上3 元以下折算
      一日，易科罰金。」，且被告行為時之易科罰金折算標準
      ，依修正前罰金罰鍰提高標準條例第2 條前段（現已刪除
      ）之規定，本係就其原定數額提高為100 倍折算1 日，故
      被告行為時之易科罰金折算標準乃以銀元3 百元折算1 日
      ，經折算後應以新臺幣9 百元折算為1 日。惟修正後刑法
      第41條第1 項前段則改以：「犯最重本刑為5 年以下有期
      徒刑以下之刑之罪，而受6 個月以下有期徒刑或拘役之宣
      告者，得以新臺幣1 千元、2 千元或3 千元折算一日，易
      科罰金。」，乃就易科罰金之折算標準予以提高。從而比
      較修正前、後所定之易科罰金折算標準，當以修正前之規
      定較有利於被告，故應依刑法第2 條第1 項前段，適用行
      為時、即修正前刑法第41條第1 項前段規定，以定其易科
      罰金之折算標準。
    (三)再修正前刑法第62條原規定：「對於未發覺之罪自首而受
      裁判者，減輕其刑」，嗣後修正為：「對於未發覺之罪自
      首而受裁判者，得減輕其刑」。是以依修正前之規定，凡
      行為人自首者，法院即須依法減輕其刑，並無裁量空間。
      然修正後則改為法院得視個案情節藉以決定是否減輕其刑
      ，要無必須減輕其刑之限制。經比較修正前、後關於自首
      之規定，當以修正前之規定較有利於被告，故應依刑法第
      2 條第1 項前段，適用行為時、即修正前刑法第62條規定
      ，憑為被告是否構成自首減刑之依據。
    (四)此外，修正前刑法第74條第1 項第2 款原規定前受有期徒
      刑以上刑之宣告，執行完畢或赦免後，5 年以內未曾受有
      期徒刑以上刑之宣告者，得宣告緩刑，且依修正前刑法第
      93條第1 項規定，緩刑期間內得付保護管束，另於同法第
      75條規定僅須於緩刑期間內更故意犯罪、或緩刑前故意犯
      罪，而在緩刑其內受有期徒刑以上之宣告者，即可撤銷緩
      刑。修正後刑法第74條除維持前述宣告刑之限制外，另改
      以「未曾因故意犯罪受有期徒刑以上刑之宣告者」即可宣
      告緩刑，並增列同條第2 項規定法院得課予被告一定之負
      擔，惟同法第75條則規定須行為人於「緩刑期內因故意犯
      他罪，而在緩刑期內受不得易科罰金之有期徒刑以上刑之
      宣告確定」或「緩刑前因故意犯他罪，而在緩刑期內受不
      得易科罰金之有期徒刑以上刑之宣告確定」，方得撤銷緩
      刑，且須於於判決確定後6 月以內始可為之。綜此以觀，
      修正後刑法針對緩刑雖增列法院得課予被告一定義務之負
      擔，然此舉乃係協助被告於緩刑期間內徹底糾正其犯行，
      藉以貫徹緩刑宣告之目的，此外更同時放寬宣告緩刑之要
      件，且限制撤銷緩刑之要件，避免因社會非難程度較輕之
      過失犯、及惡性輕微或偶發性犯罪之行為人因此喪失改過
      自新之機會。準此，茲就修正前、後刑法關於緩刑之相關
      規定加以合併比較，本院乃認應以修正後刑法關於緩刑之
      規定較有利於被告（最高法院95年第8 次刑事庭會議結論
      亦採同一見解），故應依刑法第2 條第1 項但書，適用裁
      判時、即修正後刑法關於緩刑之相關規定作為應否宣告緩
      刑之依據。
  三、核被告甲○○所為，係犯修正前刑法第284 條第2 項前段
      之業務過失傷害罪。又被告於本件肇事後仍停留於案發現
      場，並於有偵查犯罪權限之機關及公務員發覺其犯罪前，
      主動向負責處理之員警自承其因駕車發生前揭車禍，進而
      接受裁判等情，業有高雄縣政府警察局岡山分局交通事故
      肇事人自首紀錄表1 份在卷可憑，是被告此舉合於修正前
      刑法第62條自首要件一節，亦堪認定，應依刑法第62條前
      段規定，減輕其刑。原審以被告罪證明確，因而適用修正
      前刑法第284 條第2 項前段、第62條前段、第41條第1 項
      前段，罰金罰鍰提高標準條例第1 條前段、第2 條，並審
      酌被告於肇事後主動向前往處理之員警坦承犯行、進而接
      受裁判，並兼衡被告並無前科、素行良好、被害人所受傷
      害、被告之過失程度、及被告犯罪後未能與被害人達成和
      解等一切情狀，判處被告有期徒刑3 月，併諭知易科罰金
      之折算標準，其認事用法均無違誤，量刑亦屬妥適。被告
      上訴意旨雖以原審量刑過重、請求緩刑等語，然關於刑之
      量定，係實體法上賦予法院得為自由裁量之事項，倘其未
      有逾越法律所規定之範圍，或濫用其權限，即不得任意指
      摘為違法，故被告雖就原審法院適法範圍裁量權之行使為
      爭執，惟本件原審量定刑期業已審酌被告諸般犯罪情狀，
      核無不當，是被告任意指稱原審量刑不當、請求改判云云
      ，為無理由，應予駁回。惟查，被告前因涉犯詐欺案件，
      經法院判處有期徒刑4 月確定，嗣於85年2 月8 日執行完
      畢出監，迄今已逾5 年，是其前受有期徒刑以上刑之宣告
      ，執行完畢或赦免後，5 年以內未曾因故意犯罪而受有期
      徒刑以上刑之宣告者等情，有臺灣高等法院被告前案紀錄
      表1 件在卷可稽，茲念其僅因一時失慮，以致誤罹刑章，
      事後更已坦承犯行，深具悔意，且參諸被告業與被害人乙
      ○○達成和解在案，有卷附和解書一件可佐，諒其經此起
      訴、審判程序，理當知所警惕，信無再犯之虞，本院因認
      前開所宣告之刑以暫不執行為適當，併依修正後刑法第74
      條第1 項規定諭知緩刑2 年，以啟自新。
據上論結，應依刑事訴訟法第455 條之1 第1 項、第3 項、第36
8 條，刑法第74條第1項第2款，判決如主文。
中    華    民    國    95    年     8    月     28   日
                  交通法庭     審判長法官 郭玫利
                                     法官 林意芳
                                     法官 陳明呈
以上正本證明與原本無異。
不得上訴。
中    華    民    國    95    年    8     月    28    日
                                   書記官 林明忠
附錄本判決論罪科刑之法條：
中華民國刑法第284條(過失傷害罪)
因過失傷害人者，處 6 月以下有期徒刑、拘役或 500 元以下罰
金，致重傷者，處1 年以下有期徒刑、拘役或500 元以下罰金。
從事業務之人，因業務上之過失傷害人者，處1 年以下有期徒刑
、拘役或1 千元以下罰金，致重傷者，處3 年以下有期徒刑、拘
役或2 千元以下罰金。


司法院資訊處製作；財團法人民間司法改革基金會備份。
